【裁判字號】    97,財管,232
【裁判日期】    980304
【裁判案由】    選任遺產管理人
【裁判全文】
臺灣高雄地方法院民事裁定             97年度財管字第232號
聲  請  人  甲○○
上聲請人聲請對被繼承人乙○○選任遺產管理人事件，本院裁定
如下：
    主  文
選任張祥律師為被繼承人乙○○（男，民國○○○年○月○○
日生，身份證統一編號：Ｚ000000000號）之遺產管理
人。
程序費用新臺幣壹仟元由被繼承人乙○○之遺產負擔。
    理  由
一、按「繼承開始時，繼承人之有無不明者，由親屬會議於1 個
    月內選定遺產管理人，並將繼承開始及選定遺產管理人之事
    由，向法院報明。」、「無親屬會議或親屬會議未於前條所
    定期限內選定遺產管理人者，利害關係人或檢察官，得聲請
    法院選任遺產管理人，並由法院依前項規定為公示催告。」
    、又「先順序繼承人均拋棄其繼承權時，由次順序之繼承人
    繼承，其次順序之繼承人有無不明或第四順序之繼承人均拋
    棄其繼承權者，準用關於無人承認繼承之規定。」，民法第
    1177 條 、第1178條第2 項、第1176條第6 項分別定有明文
    。
二、聲請意旨略以：被繼承人乙○○生前邀同三人為見證人，並
    由林錦瑩為代筆人書立遺囑，願將柳營鄉○○段196-6 、19
    6-7 地號土地遺贈予聲請人，今被繼承人乙○○於民國97年
    5 月9 日死亡，且無繼承人，爰狀請本院選任林國隆（聲請
    狀誤載林國榮）為本件之遺產管理人等語。
三、經查：
  (一)聲請人主張前揭事實，業據其提出被繼承人之遺囑、除戶謄
    本、聲請人之戶籍謄本、土地謄本等件各1 份為證，堪信為
    真實。聲請人既對被繼承人遺產有遺贈存在，為其受遺贈人
    人，自應屬利害關係人無訛。又被繼承人乙○○無合法繼承
    人存在，揆諸前揭規定，其遺產自應準用關於無人承認繼承
    之規定，參以其親屬會議並未於死亡發生之日起1 個月內為
    其選定遺產管理人並呈報本院，是聲請人以利害關係人之地
    位，向本院聲請選任被繼承人乙○○之遺產管理人，自屬有
    據。
  (二)本院審酌：被繼承人乙○○既無繼承人，或繼承人有無不明
    而擔任遺產管理人，主要係彙整被繼承人之財產，踐行被繼
    承人債權、債務之確認，並作適法合理之分配，且於有繼承
    人承認繼承時或遺產分配後，尚有剩餘時，將遺產移交繼承
    人或國庫，此須熟悉相關法律程序進行遺產處分，否則尚有
    稅捐相關法令之罰責，實非被繼承人之一般親屬或其中受有
    高等教育之知識份子卻不具遺產管理相關知識之人必然可勝
    任，而林國隆雖為被繼承人生前所立遺囑之見證人，然無證
    據顯示其有遺產管理相關知識，故經本院審酌具律師身分之
    人，受有法律之專業訓練，且對於遺產管理人依法應盡之管
    理職責，當較一般未受法學訓練之民眾更為明瞭，其行止亦
    受有律師法之規範，又其執行遺產管理人之職務更能公正適
    法，應更適於擔任遺產管理人職務，經本院自高雄律師公會
    願意擔任法院遺產管理人名單中徵詢後，張祥律師願意以
    其專業知識管理及處理被繼承人乙○○後續之遺產問題，爰
    選任張祥律師為本件被繼承人乙○○之遺產管理人。
四、依非訟事件法第157 條、第24條第1 項，裁定如主文。
中    華    民    國    98    年     3    月     4    日
                  家事法庭  司法事務官  任士慧
正本係照原本作成。
如對本裁定抗告，須於裁定送達後10日之不變期間內，向本院提
出抗告狀，並繳納抗告費新臺幣1,000 元。
中    華    民    國    98    年    3     月    4     日
                                書記官  黃進遠


司法院資訊處製作；財團法人民間司法改革基金會備份。
